# 변량의 표준화

변량 $x$의 평균을 $\overline{x}$, 분산을 ${s_x }^2$이라 할때 변량 y,z를 다음과 같이 정의

$$y = \frac{x - \overline{x}}{s_x}$$ $$z = x - \overline{x}$$ y를 '**x를 표준화한 변량**', z를 '**x를 중심화한 변량**' 이라고 함.

-   표준화한 변량 y: 평균은 0, 분산은 1이 됨
-   중심화한 변량 z: 평균은 0이 됨

## 표준화한 변량 만들기

[5장 평균, 분산, 표준편차](https://sungileo.github.io/mine_statistics/01_descriptive_statistics/mean.html "5장 평균, 분산, 표준편차")에서 살펴본 다음 데이터의 평균은 6, 표준편차는 10 이었습니다.


```{r}
data <- c(2,4,5,8,11)
cat(data, "\n",
    "평균 : ", mean(data), "\n",
    "분산 : ", mean((data-mean(data))**2))
```

데이터를 표준화하려면 편차를 표준편차로 나눈다. 다음과 같다.

$$-\frac{4}{\sqrt{10}}, -\frac{2}{\sqrt{10}}, -\frac{1}{\sqrt{10}},\frac{2}{\sqrt{10}}, \frac{5}{\sqrt{10}}  $$
```{r}
data_std <- (data - mean(data))/sd(data)
cat(data_std, "\n",
    "표준화된 데이터의 평균 : ", mean(data_std), "\n",
    "표준화된 데이터의 분산 : ", sd(data_std))

mean(scale(data))
```
평균이 0, 분산이 1이라는 것을 확인할 수 있다.

- 평균이 정확히 0이 아닌 이유
  1. 컴퓨터의 부동소수점 연산으로 인한 작은 오차
  2. 과학적 표기법으로 표현된 매우 작은 수
  3. 이 값은 실질적으로 0으로 간주할 수 있음

또한 변량을 1차식으로 변환해도 표준화한 값은 변하지 않는다.<br> 변량 $x$에 대해 새로운 변량 $w$를 1차식 $w = ax+b$로 정의한다.<br> 그리고 $x$의 평균을 $\overline{x}$, 분산을 ${s_x }^2$, $w$의 평균을 $\overline{w}$, 분산을 ${s_w }^2$이라고 하면 다음과 같은 관계가 있다.

$$\overline{w} = a \overline{x} + b \hspace{120px}  {s_w }^2 = a^2{s_x }^2$$

평균은 같은 식, 분산은 a^2배가 된다.













