# 평균, 분산, 표준편차

## 평균

데이터의 합계를 크기로 나눈 것을 `평균`(mean)이라고 한다.

$\frac{1}{n}\sum\limits _{k=1} ^{n} a_k \ =\ \frac{a_1+a_1+a_2...+a_n}{n}$

## 분산

각 값과 평균과의 차이를 편차(deviation), 편차 제곱의 평균을 `분산`(variance) 이라고 한다.

${\displaystyle \operatorname {Var} (X)=\operatorname {E} \left[(X-\mu )^{2}\right]}$

분산의 차이는 데이터의 흩어짐 정도를 나타낸다.

```{r}
set.seed(99)
data1 <- rnorm(10000, mean = 0, sd = 5)
data2 <- rnorm(10000, mean = 0, sd = 10)

par(mfrow = c(1, 2))
plot(density(data1), main = "분산 25", xlab = "", ylab = "", col = "blue", lwd = 2, xlim=c(-40,40), ylim = c(0,0.1))
plot(density(data2), main = "분산 100", xlab = "", ylab = "", col = "green", lwd = 2, xlim=c(-40,40), ylim = c(0,0.1))

```



## 표준편차

분산의 제곱근을 `표준편차`(standard deviation)라고 한다

## 변동계수

<b>표준편차</b> $\ s_x$를 <b>평균</b>$\ \overline{x}$로 나눈 $\frac{s_x}{\overline{x}}$을 `변동계수`(coefficient of variation)라고 한다.<br>이는 평균이 다른 두 집단 데이터의 흩어짐 정도를 비교할때 도움이 된다.<br> 예) A사 주식과 B사 주식의 변동성 비교

## 예시

### 데이터

```{r}
data = c(2,4,5,8, 11)
data
```

### 평균

$\frac{2+4+5+8+11}{5}\ =\ 6$

```{r}
mean(data)
```

### 분산

$\frac{(2-6)^2+(4-6)^2+(5-6)^2+(8-6)^2+(11-6)^2}{5}\ =\ 10$

```{r}
var_data = sum((data-6)**2)/5
var_data
```

### 표준편차

$\sqrt{10}\ =\ 3.162$

```{r}
sqrt(var_data)
```
